---
title: "Lineaire regressie"
author: "Witek ten Hove"
date: "10/30/2017"
output: 
  html_notebook: 
    theme: cerulean
runtime: shiny
---

```{r setup, include=FALSE}
knitr::opts_chunk$set(echo = TRUE)
```

## Enkelvoudige regressie

Bij een enkelvoudige regressie heb je één onafhankelijke variabele $(x)$ die een afhankelijke variabele $(y)$ beïnvloedt:

$$ y = a*x + b $$

Dit is de blauwe lijn in onderstaande grafiek.

Wat je echter observeert, zijn een aantal paren $(x,y_{obs})$, waarbij $y_{obs}$ de 'echte' $y$ is plus ruis:

$$ y_{obs} = a*x + b + ruis $$

Dit zijn de grijze punten.

Met een regressiemodel maak je een schatting (estimate) van de parameters $a$ en $b$, op basis van de geobserveerde paren $(x,y_{obs})$ en daarmee kun je voor iedere willekeurige $x$ weer een schatting maken van de afhankelijke waarde $y$:

$$ y_{est} = a_{est} * x + b_{est} $$

Dit is de rode lijn.

Probeer zelf de waarde te schatten van parameter $a$ door de zwarte lijn te laten overlappen met de rode.

```{r eruptions, echo=FALSE}
library(ggplot2)

a <- 2
b <- 5

X <- 0:30
Y <- a*X + b
noise <- rnorm(length(X), mean=0, sd=10)
Y_obs=Y+noise
meanX <- mean(X)
model <- lm(Y_obs ~ X)
a_est <- model$coefficients[2]
a_est <- model$coefficients[2]
Y_est <- a_est*X + a_est
meanY_est <- mean(Y_est)
err_est = Y_obs-Y_est
  sq_err_est = err_est^2

inputPanel(
  sliderInput("a_test", label = "Kies een waarde voor a",
              min = 0, max = 6, value = 0, step = 0.1)
)

renderPlot({
  
  Y_test <- input$a_test*(X-meanX) + meanY_est
  err = Y_obs-Y_test
  sq_err = err^2
  title <- paste("SSE Test = ", round(sum(sq_err)), "\nSSE Est = ", round(sum(sq_err_est)))
  
  df <- data.frame(X,Y_obs, Y_test, Y_est)

  ggplot(df) +
    ggtitle(title) +
    geom_point(aes(x=X, y=Y_obs), color = "Grey", size=5) +
    geom_line(aes(x=X, y=Y_test), size=2) +
    geom_line(aes(x=X, y=Y_est), color = "Red", size=1) +
    geom_line(aes(x=X, y=Y), color = "Skyblue", size=1)
})
```
