---
title: "SAV-bestanden (SPSS) in R"
output: html_notebook
---

In deze notebook wordt besproken hoe je een SPSS-bestand rechtstreeks in R kunt inlezen.<br><br>

#### 1 - Gebruik de `foreign` library en de `read.spss()` functie en lees de data in

```{r, message=FALSE, warning=FALSE}
library(foreign)

url <- "https://github.com/witusj/b-cluster/blob/master/notes/data/Data%20woonwensen%20studenten.sav?raw=true"
rawDF <- read.spss(url, to.data.frame = TRUE)
rbind(head(rawDF, 5), tail(rawDF, 5))
attrVec <- attributes(rawDF)$variable.labels #Bewaar de labels in een aparte vector voor later
```

<br>

#### 2 - Beoordeel de kwaliteit van de data

```{r}
str(rawDF)
summary(rawDF)
```

<br>

#### 3 - Bewerk de data
In totaal bevat de data `r r <- dim(rawDF)[1]; r` rijen (observaties) en `r k<- dim(rawDF)[2]; k` kolommen (variabelen). Veel variabelen bevatten lege waarden (NA). We kunnen dit nader onderzoeken door de data visueel te beoordelen.

```{r, echo=TRUE, message=FALSE, warning=FALSE}
library(visdat)
vis_dat(rawDF)
```

De variabele `WoLastnu` bevat `r n <- dim(rawDF[is.na(rawDF$WoLastnu),])[1]; n` NAs (`r round(100*n/r)`%). We kunnen heel makkelijk alle kolommen deselecteren die teveel NAs bevatten.

```{r, message=FALSE, warning=FALSE}
library(tidyverse)
selection <- which(colMeans(is.na(rawDF)) < 0.5) #Bewaar kolomnummers van de variabelen met laag percentage NA
newDF <- rawDF[selection] 
attributes(newDF)$variable.labels <- attrVec[selection] #Voeg de correcte labels toe aan de geselecteerde variabelen
vis_dat(newDF)
```

Er zijn nu nog `r m <- dim(newDF)[2]; m` variabelen over. We zien dat de dataset bestaat uit variabelen van het type (`class`) categorisch (`factor`) en numeriek (`numeric`). De numerieke variabelen kunnen we weergeven in een boxplot.

```{r, message=FALSE, warning=FALSE}
library(reshape2)
varFilter <- sapply(newDF, is.numeric)
numDF <- newDF[varFilter]
numDF.long <- melt(numDF)
ggplot(data = numDF.long, aes(x = variable, y = value)) + 
  stat_boxplot(na.rm = TRUE) +
  facet_wrap( ~ variable, scales="free")
```
<br>

#### 4 - Beschrijf de respondenten a.d.h.v. de achtergrondvariabelen
##### 4.1 - Maak grafieken van geslacht, leeftijd en opleiding van de studenten.
```{r}
ggplot(data = newDF) + 
  geom_bar(aes(x = Geslacht, fill = as.factor(Gebjaar)))

ggplot(data = newDF) + 
  geom_bar(aes(x = Opleiding, fill = Geslacht)) +
  coord_flip() +
  theme(legend.position = "top")
```

<br>

##### 4.2 - Maak een kruistabel van opleiding en geslacht.

```{r}
library(dplyr)
with(newDF, table(Opleiding, Geslacht))
```

<br>

##### 4.3 - Geef een overzicht van de gemiddelde leeftijd per opleiding
```{r}
newDF <- newDF %>% mutate(., Leeftijd = 2017 - Gebjaar) %>% filter(., Leeftijd > 0)
newDF %>%
  group_by(Opleiding) %>%
  summarise(
    n = n(),
    Leeftijd = mean(Leeftijd, na.rm = TRUE)
  )
```


```{r}
as.data.frame(with(newDF, table(WoSitnu)))

ggplot(data = newDF) + 
  geom_bar(aes(x = "Woonsituatie", fill = WoSitnu), start=0)
```

