---
title: "Practicum SPSS 3 in R"
output: html_notebook
---

In deze notebook wordt besproken hoe je de opdrachten uit "Practicum SPSS 3" in R kunt uitvoeren.<br><br>

#### 1 - Lees de data in.

```{r, message=FALSE, warning=FALSE}
library(tidyverse)

url <- "https://raw.githubusercontent.com/witusj/b-cluster/master/notes/data/data_woonwensen_ruw.csv"
myDF <- read.csv(url)
rbind(head(myDF, 5), tail(myDF, 5))
```

<br>

#### 2 - Beoordeel de kwaliteit van de data.

```{r}
str(myDF)
summary(myDF)
```

<br>

#### 3 - Bewerk de data.
De variabele `Verhuisplan` heeft het formaat `long`; er is één kolom en iedere cel kan één waarde uit een set van `r with(myDF, levels(Verhuisplan)) %>% length()` aannemen.

```{r, echo=TRUE, message=FALSE, warning=FALSE}
with(myDF, levels(Verhuisplan)) %>% data.frame()
```

We hebben ook een set van variabelen (Verhuismotief - begint met `VM`) die één waarde uit een set van twee aan kan nemen (wel/niet). Dit type data noemen we `boolean`. We gaan de kolommen combineren in twee kolommen: key en de value. Daarna kunnen we tabellen met verhoudingen bouwen. In de eerste kolom wordt het aantal antwoorden geteld (`count`), in de tweede worden de aantallen gerelateerd aan het totaal aantal gegeven antwoorden en in de derde kolom worden de aantallen gerelateerd aan het aantal studenten dat antwoord heeft gegeven.

```{r}
vmDF <- select(myDF, c(X, contains("VM")))
vmDF.long <- gather(vmDF, key, value, -X)
vmDF.long[sample(1:dim(vmDF.long)[1], 10),] %>% arrange(X)

grpVM <- vmDF.long %>%
  filter(value == "wel") %>%
  group_by(X) %>% 
  summarize(count = n())

tabVM <- vmDF.long %>%
  filter(value == "wel") %>%
  group_by(key) %>% 
  summarize(count = n()) %>% 
  mutate(responses = count / sum(count), cases = count / dim(grpVM)[1])

totVM <- c("Totaal", sapply(list(tabVM$count, tabVM$responses, tabVM$cases), sum))
tabVM <- rbind(tabVM, totVM)
tabVM
```

We hebben ook een set van variabelen (Verhuismotief - begint met `VM`) die één waarde uit een set van twee aan kan nemen (wel/niet). Dit type data noemen we `boolean`. We gaan de kolommen combineren in twee kolommen: key en de value. Daarna kunnen we tabellen met verhoudingen bouwen. In de eerste kolom wordt het aantal antwoorden geteld (`count`), in de tweede worden de aantallen gerelateerd aan het totaal aantal gegeven antwoorden en in de derde kolom worden de aantallen gerelateerd aan het aantal studenten dat antwoord heeft gegeven.

```{r message=FALSE, warning=FALSE}
library(knitr)
omgDF <- select(myDF, c(X, contains("Omge")))
omgDF.long <- gather(omgDF, key, value, -X)
omgDF.long$value <- factor(omgDF.long$value, levels = c("zeer onbelangrijk", "onbelangrijk", "neutraal", "belangrijk", "zeer belangrijk"))
omgTab <- with(omgDF.long, table(key, value))
kable(omgTab)

library(RColorBrewer)
cols <- brewer.pal(dim(omgTab)[2], "BuPu")
par(mar=c(6,4,4,9))
barplot(t(omgTab), main="Gewicht omgevingsapecten bij keuze woning",
        col=cols,
        legend = rownames(t(omgTab)),
        las=2,
        args.legend = list(x = "topright", bty = "n", inset=c(-0.35, 0)))
```

<br>
Is er een verschil in het belang dat gehecht wordt aan veiligheid in de woonomgeving tussen mannen en vrouwen?

```{r}
myDF <- filter(myDF, Geslacht != "3")
myDF$Geslacht <- factor(myDF$Geslacht, levels = c("man", "vrouw"))
myDF$Omgeveilig <- factor(myDF$Omgeveilig, levels = c("zeer onbelangrijk", "onbelangrijk", "neutraal", "belangrijk", "zeer belangrijk"))
vlgTab <- with(myDF, table(Geslacht, Omgeveilig))
kable(prop.table(vlgTab,1))

cols <- brewer.pal(dim(omgTab)[2], "PuBuGn")
par(mar=c(6,4,4,9))
barplot(t(vlgTab), main="Gewicht veiligheid bij keuze woning per geslacht",
        col=cols,
        legend = rownames(t(vlgTab)),
        las=2,
        args.legend = list(x = "topright", bty = "n", inset=c(-0.35, 0)))
```

Is er een verschil in inkomen tussen mannen en vrouwen?

```{r warning=FALSE}
myDF %>%
  group_by(Geslacht) %>%
  summarize(Gem.Ink = mean(Inkomen, na.rm = TRUE), sd = sd(Inkomen, na.rm = TRUE))

ggplot(myDF, aes(x = Geslacht, y = Inkomen)) +
        geom_boxplot(fill = "Skyblue")
```

Is er een samenhang tussen oppervlakte en woonlast?

```{r warning=FALSE}
ggplot(myDF, aes(x=WoOppnu, y=WoLastnu)) +
  geom_point(colour = "red", size = 3) +
  geom_smooth(method='lm')
```

