---
title: "Wiskunde voor Statistiek"
subtitle: "H1 - Verzamelingen"
author: "Witek ten Hove"
output: html_notebook
---
<hr>
Deze notebook hoort bij het boek ["Wiskunde voor Statistiek"](https://shop.coutinho.nl/store_nl/wiskunde-voor-statistiek.html) en demonstreert de concepten die hierin worden besproken met behulp van R.
<hr>

Een **verzameling** is een duidelijk afgebakend geheel van objecten, die aan bepaalde voorwaarden moeten voldoen, willen ze tot die verzameling behoren. De objecten worden de *elementen* van de verzameling genoemd.

```{r}
n <- 5
A <- letters[1:n]
cat("De variabele A bevat de verzameling van de eerste", length(A), "letters van het alfabet: ", A)
```

In bovenstaande code hebben we een variabele A benoemd en hieraan de eerste `r n` letters van het alfabet als elementen toegevoegd. Een één-dimensionele verzameling van enkelvoudige elementen wordt in R een `vector` genoemd.

**Vraag:** Wat doet de functie `length()`?

<br>
Stel we hebben twee verzamelingen B en C en we beschrijven C als de verzameling van elementen uit B die aan een bepaald criterium voldoen.

```{r}
B <- 1:20
t1 <- B < 10
C <- B[t1]

cat("B bevat de cijfers", min(B), "t/m", max(B), ". De variabele t1 bevat de uitkomsten van de test 'Is het element uit B kleiner dan 10?'(", head(t1, 3),"...) en C bevat alle elementen uit B waarvoor geldt dat de uitkomst van de test TRUE is:", C)
```

**Vraag:** Wat doen de functies `min()`, `max()` en `head()`?

**Vraag:** Zoek uit met welke functie je de laatste zes elementen van een vector kunt selecteren.

<br>
We kunnen nu testen welke elementen van B niet in C voorkomen.

```{r}
t2 <- B %in% C
D <- B[!t2]
cat("De verzameling D bevat alle elementen uit B die niet tot C behoren:", D)
```

**Vraag:** Wat doet het uitroepteken in bovenstaande code?

<br>
We definieren nu E als de verzameling {`r E`} en F als alle oneven getallen van 1 t/m `r n`.

```{r}
m <- 100
F <- seq(1, m, 2)
E <- c(3, 5, 7)
t3 <- E %in% F
cat("De vector t3 bevat de uitkomsten van de test 'E komt voor in F':", t3)
```
E is dus een deelverzameling van F:

$\text{    }E \subset F$

en dus omvat F alle elementen uit de verzameling E:

$\text{    }F \supset E$

**Vraag:** Test of geldt dat $F \subset E$

**Vraag:** Toon aan dat als geldt dat $E \subset F$ en $E \supset F$, de verzamelingen E en F gelijk zijn ($F = E$).

<br>
Stel we definieren twee verzamelingen G = {`r G`} en H = {`r H`} en I als de verzameling van elementen die zowel in G als H voorkomen.

```{r}
G <- 1:5
H <- 4:8
t4 <- G %in% H
I <- G[t4]

cat("De vector t4 bevat de uitkomsten van de test 'G komt voor in H':", t4, "en I bevat dus", length(I), "elementen.")
```

De **doorsnede**, $\cap$, is de verzameling van elementen die zowel tot G als tot H behoren:

$\text{ }G \cap H =$ {`r I`}

<br>
Stel we definieren twee verzamelingen J = {`r J`} en K = {`r K`} en L als de verzameling van elementen die zowel in J als K voorkomen.

```{r}
J <- E
K <- c(1, 2, 4)
t5 <- J %in% K
L <- K[t5]
cat("De vector t5 bevat de uitkomsten van de test 'J komt voor in K':", t5, "en L bevat dus", length(L), "elementen.")
```

De **lege verzameling**, $\varnothing$, is een verzameling die geen enkel element bevat. In het bovenstaande voorbeeld zijn J en K **disjuncte** (elkaar uitsluitende) verzamelingen:

$\text{ }J \cap K = \varnothing$

De **vereniging** van twee verzamelingen J en K, $\cup$, is de verzameling waarvan de elementen tot J of tot K of tot beide behoren.

$\text{ }J \cup K =$ {`r unique(sort(c(J, K)))`}

**Vraag:** Zoek op wat de functie `unique()` doet.

<br>
<h4>$\mathbb{N}$ine $\mathbb{Z}$ulu $\mathbb{Q}$ueens $\mathbb{R}$uled $\mathbb{C}$hina</h4>
In R (of iedere andere programmeertaal) kunnen we geen oneindige verzamelingen aanmaken, zoals bijvoorbeeld **de verzameling $\mathbb{N}$ van positieve gehele getallen en het getal 0**:

$\mathbb{N} =$ {`r 0:9` .......}

**Vraag:** Waarom niet?
