---
title: "Wiskunde voor Statistiek"
subtitle: "H1 - Verzamelingen"
author: "Witek ten Hove"
output: html_notebook
---
<hr>
Deze notebook hoort bij het boek ["Wiskunde voor Statistiek"](https://shop.coutinho.nl/store_nl/wiskunde-voor-statistiek.html) en demonstreert de concepten die hierin worden besproken met behulp van R.
<hr>

Een **verzameling** is een duidelijk afgebakend geheel van objecten, die aan bepaalde voorwaarden moeten voldoen, willen ze tot die verzameling behoren. De objecten worden de *elementen* van de verzameling genoemd.

```{r}
n <- 5
A <- letters[1:n]
cat("De variabele A bevat de verzameling van de eerste", length(A), "letters van het alfabet: ", A)
```

In bovenstaande code hebben we een variabele A benoemd en hieraan de eerste `r n` letters van het alfabet als elementen toegevoegd. Een één-dimensionele verzameling van enkelvoudige elementen wordt in R een `vector` genoemd.

**Vraag:** Wat doet de functie `length()`?

<br>
Stel we hebben twee verzamelingen B en C en we beschrijven C als de verzameling van elementen uit B die aan een bepaald criterium voldoen.

```{r}
B <- c(1:20)
t1 <- B < 10
C <- B[t1]

cat("B bevat de cijfers", min(B), "t/m", max(B), ". De variabele t1 bevat de uitkomsten van de test 'Is het element uit B kleiner dan 10?'(", head(t1, 3),"...) en C bevat alle elementen uit B waarvoor geldt dat de uitkomst van de test TRUE is:", C)
```

**Vraag:** Wat doen de functies `min()`, `max()` en `head()`?

**Vraag:** Zoek uit met welke functie je de laatste zes elementen van een vector kunt selecteren.

<br>
We kunnen nu testen welke elementen van B niet in C voorkomen.

```{r}
t2 <- B %in% C
D <- B[!t2]
cat("De verzameling D bevat alle elementen uit B die niet tot C behoren:", D)
```

**Vraag:** Wat doet het uitroepteken in bovenstaande code?

<br>
We definieren nu E als de verzameling {`r E`} en F als alle oneven getallen van 1 t/m `r n`.

```{r}
m <- 100
F <- seq(1, m, 2)
E <- c(3, 5, 7)
t3 <- E %in% F
cat("De vector t3 bevat de uitkomsten van de test 'E komt voor in F':", t3)
```
E is dus een deelverzameling van F:

$\text{    }E \subset F$

F omvat alle elementen uit de verzameling E.

**Vraag:** Test of geldt dat $F \subset E$

**Vraag:** Toon aan dat als geldt dat $E \subset F$ en $F \subset E$, de verzamelingen E en F gelijk zijn ($F = E$).

<br>
Stel we definieren twee verzamelingen G = {`r G`} en H = {`r H`} en I als de verzameling van elementen die zowel in G als H voorkomen.

```{r}
G <- E
H <- c(1, 2, 4)
t4 <- G %in% H
I <- H[t4]
cat("De vector t3 bevat de uitkomsten van de test 'G komt voor in H':", t3, "en I bevat dus", length(I), "elementen.")
```

De **lege verzameling**, $\varnothing$, is een verzameling die geen enkel element bevat. In het bovenstaande voorbeeld zijn G en H **disjuncte** (elkaar uitsluitende) verzamelingen:

$\text{ }G \cap H = \varnothing$
